臺灣高等法院臺中分院刑事判決　　　　95年度上訴字第2672號
上　訴　人
即　被　告　丙○○
　　　　　　甲○○
上列上訴人因搶奪案件，不服臺灣臺中地方法院95年度訴字第25
71號中華民國95年10月 2日第一審判決（起訴案號：臺灣臺中地
方法院檢察署95年度偵字第 16446號），提起上訴，本院判決如
下：
    主    文
上訴駁回。
    犯罪事實
一、丙○○曾於民國92年間因違反毒品危害防制條例案件，經本
    院判處有期徒刑1年確定，送監執行，於94年7月18日縮刑期
    滿執行完畢。丙○○與甲○○二人因缺錢花用，乃基於意圖
    為自己不法所有，搶奪他人財物之犯意聯絡與行為分擔，於
    95年7月25日下午4時許，由丙○○提議並騎乘不知情之梁雲
    程所有之車牌號碼IUC－790號重型機車，後載甲○○行駛於
    臺中市區街道，四處尋找下手目標，於同日16時45分，行經
    臺中市○○路5之2號前，適見乙○○（女性）獨自騎乘機車
    緩速前進，並將皮包置於機車腳踏板上，行經該地點欲左轉
    之際，丙○○乃騎乘機車從後方趨近乙○○所騎乘機車之左
    側，趁乙○○不及防備之際，由甲○○徒手搶奪乙○○之上
    開皮包1個 (內置有現金新臺幣2,300元、乙○○國民身分證
     1張、世華銀行提款卡1張、富邦銀行提款卡1張、郵局提款
    卡 1張、三星牌行動電話2支、不詳品牌之行動電話1支），
    得手後，丙○○隨即騎車載同甲○○自精誠路右轉中港路快
    速逃離現場，旋即約略搜取皮包內之現金 1,400元後，即將
    該皮包連同放置其內之上開物品，丟棄於某不詳處所。嗣經
    路人記下車號，交由乙○○報警後循線查獲。
二、案經臺中市警察局第一分局報請臺灣臺中地方法院檢察署檢
    察官偵查起訴。
    理　　由
一、本案被害人乙○○及被告等所騎乘機車之所有人梁雲程於偵
    查中向檢察官所為之陳述，並無「顯有不可信」之情況；而
    其於司法警察調查中所為之陳述，已經被告於本院審判同意
    作為證據，且經審酌被害人前開陳述筆錄係被搶奪財物後報
    請警方偵辦，而依其所知及親見身受之情況為陳述，核其警
    詢筆錄作成時之情況，係屬正當，故上開檢察官偵查筆錄與
    司法警察詢問筆錄，各符合刑事訴訟法第 159條之1第2項與
    同法第159條之5第1項規定，均具有證據能力。
二、上開事實，迭據上訴人即被告（以下逕稱被告）丙○○、甲○○於警詢時、檢察官偵查中及原審法院暨本院審理時自白
    在卷，核與證人即被害人乙○○與證人即被告等騎乘以搶奪
    之機車所有權人梁雲程分別於警詢、檢察官偵查中證述情節
    相符，復有贓物認領保管單1份、搶奪路線圖1份、查獲現場
    圖1份、照片9張、車籍作業系統－查詢認可資料 1份附卷可
    憑。又衡之被告等因缺錢花用乃搶奪被害人乙○○財物，已
    據其供承無訛，顯認其等有為自己不法所有之意圖甚明。是
    本案被告等上開自白核與事實相符，其犯行事證明確，足以
    認定。至於被告等自白搶得之現金 1,400元與被害人指述其
    皮包內置有現金 2,300元不相符，因衡之被告等於搶奪得手
    後大略翻找皮包內之財物即予以丟棄，已據其等陳述在卷，
    參之被告二人行搶得逞後，為逃避追捕而發生車禍，堪認其
    等當時心情慌張未徹底翻找皮包，經搜得 1,400元後，誤以
    為已無其他現金，即將皮包丟棄，而被害人就放置於皮包內
    之實際金額，應較被告等為清楚，且無須故意增添 900元之
    必要，故應以被害人所指述之金額為可採，附此敘明。
三、核被告二人所為，均係犯刑法第325條第1項之搶奪罪。其等
    二人就前開犯行出於犯意之聯絡及行為之分擔，均為共同正
    犯。又查被告丙○○曾於92年間因違反毒品危害防制條例案
    件，經原審法院判處有期徒刑1年確定，送監執行，於94年7
    月18日縮刑期滿執行完畢，有臺灣高等法院被告前案紀錄表
    及臺灣臺中地方法院檢察署刑案資料查註紀錄表各一份在卷
    可憑，其前受有期徒刑執行完畢後，五年以內再犯本件有期
    徒刑以上之罪，為累犯，應依刑法第47條第 1項之規定加重
    其刑。原審認被告等犯行事證明確，依刑事訴訟法第 299條
    第1項前段規定，適用刑法第28條、第 325條第1項、第47條
    第 1項等規定，論處被告等共同搶奪罪，認事用法核無違誤
    。雖被告等上訴意旨指摘原審量刑過重，俱請求從輕量刑，
    被告甲○○並請求宣告緩刑云云。然審酌搶奪罪之法定刑度
    為6月以上5年以下有期徒刑，被告二人年輕力壯，竟不思以
    正當途徑獲取所需，僅因缺錢花用（均染習施用毒品惡行）
    ，即任意搶奪他人財物，不僅輕忽他人財產法益，嚴重破壞
    社會秩序，並危害全民安全甚鉅，並其等二人犯罪之動機、
    目的、手段、其等品行及智識程度、被告甲○○嗣後已與被
    害人乙○○達成和解，賠償其損害等一切情狀，原審分別對
    被告丙○○、甲○○各量處有期徒刑1年2月與10月，尚稱平
    允，且已注意刑法第57條所規定之各款應注意事項，尤其特
    別衡量被告甲○○已與被害人達成和解，而從輕處刑，核其
    量刑亦符合比例原則，並無輕重失衡，致罪刑不相當之情形
    。又被告甲○○前雖未曾因故意犯罪受有期徒刑以上刑之宣
    告者，且犯後亦與被害人達成和解，有和解書在卷可憑。惟
    鑒於目前社會治安嚴重敗壞，搶奪惡風猶未戢止，實不允對
    犯罪者宣告緩刑，故原審未諭知緩刑宣告，並無不當。是本
    案被告二人之上訴難謂有理由，均應予以駁回。
四、另按修正後刑法第2條第1項明文：「行為後法律有變更者，
    適用行為時之法律。但行為後之法律有利於行為人者，適用
    最有利於行為人之法律。」改採「從舊從輕」主義，係規範
    行為後法律變更所衍生新、舊法律比較適用之準據法，以適
    用最有利於行為人之法律為原則。如法院裁判時在新法施行
    之後，雖新舊法之內容有所修正，但對行為人倘無有利或不
    利之情形者，即無適用上開條項但書規定為新舊法比較之問
    題。查刑法第28條原規定：「二人以上共同『實施』犯罪之
    行為者，皆為共同正犯。」亦於上述時間同時修正為：「二
    人以上共同『實行』犯罪之行為者，皆為共同正犯。」將舊
    法之「實施」修正為「實行」。原「實施」之概念，包含陰
    謀、預備、著手及實行等階段之行為，修僅共同實行犯罪行
    為始成立共同正犯。是新法共同正犯之範圍縮小，排除陰謀
    犯、預備犯之共同正犯。新舊法共同正犯之規定固有修正。
    但對本案被告二人係基於犯意聯絡，共同實行搶奪犯行而言
    ，不論新法、舊法，均構成共同正犯，則刑法第28條之修正
    內容，對於被告等並無「有利或不利」之影響，依前述說明
    ，自無適用修正後刑法第2條第1項之規定為比較新舊法適用
    之必要，併此指明。
據上論斷，應依刑事訴訟法第368條，判決如主文。
本案經檢察官丁○○到庭執行職務。
中　　華　　民　　國　　96　　年　　1 　　月　　2 　　日
            刑事第三庭  審判長法　官  王  增  瑜
                              法　官  廖  柏  基
                              法　官  蔡  紹  良
上列正本證明與原本無異。
如不服本判決應於收受送達後十日內向本院提出上訴書狀，其未
敘述上訴之理由者並得於提起上訴後十日內向本院補提理由書（
均須按他造當事人之人數附繕本）。
                              書記官  巫  丞  晏
中　　華　　民　　國　　96　　年　　1 　　月　　3 　　日
【附錄論罪科刑法條】刑法第325條第1項：
意圖為自己或第三人不法之所有，而搶奪他人之動產者，處六月
以上五年以下有期徒刑。
